【裁判字號】    92,台上,4205
【裁判日期】    920731
【裁判案由】    違反證券交易法
【裁判全文】
最高法院刑事判決                              九十二年度台上字第四二０五號
    上  訴  人    甲  ○
    選      任
    辯  護  人    孫天麒律師
右上訴人因違反證券交易法案件，不服台灣高等法院中華民國九十二年一月二十九日
第二審更審判決（九十一年度上更(二)字第一一四號，起訴案號：台灣台北地方法院檢
察署八十四年度偵字第一五二一、一七六七、一九四九、三七四四、五六四九、八四
四０、八四七四、九八九０號），提起上訴，本院判決如左：
    主  文
上訴駁回。
    理  由
按刑事訴訟法第三百七十七條規定：上訴於第三審法院，非以判決違背法令為理由，
不得為之。是提起第三審上訴，應以原判決違背法令為理由，係屬法定要件，如果上
訴理由狀未依據卷內訴訟資料，具體指摘原判決不適用何種法則或如何適用不當，或
所指摘原判決違法情事，顯與法律規定得為第三審上訴理由之違法情形，不相適合時
，均應認其上訴為違背法律上之程式，予以駁回。本件原判決綜合全部卷證資料，認
上訴人甲○有其事實欄所載之犯行，已詳敘所憑之證據與認定之理由。對於上訴人辯
稱：自伊介入億豐窗簾股份有限公司（下稱億豐公司）股票後，其漲跌均隨市場供需
而穩定上漲，該股票係小型股，為投資戶認同，伊順勢護盤，並無刻意急劇拉抬情形
，該股最高漲至新台幣一百五十五元，係因除權空頭回補所致，億豐公司股票與緯城
實業股份有限公司（下稱緯城公司）股票皆未遭警示，係被空頭摜壓而跌落，非伊炒
作所造成云云，認係卸責之詞，不足採信，亦依調查所得證據，逐一加以指駁及說明
。因而撤銷第一審之科刑判決，改判依牽連犯關係從一重仍論處上訴人連續違反對於
在證券交易所上市之有價證券，不得在集中交易市場報價，業經有人承諾接受而不履
行交割，足以影響市場秩序行為之規定罪刑（處有期徒刑八月）。從形式上觀察，並
無違背法令之情形存在。
上訴意旨略以：關於不履行交割部分，原判決事實及理由均認上訴人單獨犯罪，並無
共犯存在，主文竟諭知上訴人「共同連續違反對於在證券交易所上市之有價證券，不
得在集中交易市場報價，業經有人承諾接受而不履行交割，足以影響市場秩序之行為
之規定」，宣示之主文與事實及理由之記載相牴觸，有判決理由矛盾之違法。惟查：
原判決事實欄記載上訴人與鄒春香、呂維琴、周宏仁及陳其昌（均經判處罪刑並宣告
緩刑確定）共同基於概括之犯意，利用不知情之各人頭戶，連續以高進低出之方式炒
作億豐公司與緯城公司股票價格，其後丙種資金袖手，導致資金缺乏，上訴人已知悉
自己資金短絀，猶單獨起意並基於概括犯意，連續多日為該二股票鉅量之買進及賣出
，均無法履行交割義務等情；理由欄亦僅敘明上訴人「炒作股價」，違反證券交易法
第一百五十五條第一項第四款規定而觸犯同法第一百七十一條之罪部分，與鄒春香、
呂維琴、周宏仁及陳其昌皆為共同正犯，該罪與上訴人單獨「違約交割」而違反同法
第一百五十五條第一項第一款規定，犯同法第一百七十一條之罪間，具有方法行為與
目的行為之牽連關係，應從情節較重之「違約交割罪」處斷，且論結欄援用之科刑法
條亦無錯誤。則原判決主文記載上訴人「共同」連續違反對於在證券交易所上市之有
價證券，不得在集中交易市場報價，業經有人承諾接受而不履行交割，足以影響市場
秩序行為之規定，該「共同」二字顯係贅載，此單純訴訟程序之違誤，於判決本旨並
無任何影響，依刑事訴訟法第三百八十條規定，自不得據為適法之第三審上訴理由。
應認本件上訴違背法律上之程式，予以駁回。
據上論結，應依刑事訴訟法第三百九十五條前段，判決如主文。
中      華      民      國    九十二    年      七      月    三十一    日
                              最高法院刑事第十二庭
                                  審判長法官  張  淳  淙
                                        法官  謝  俊  雄
                                        法官  蘇  振  堂
                                        法官  張  春  福
                                        法官  呂  丹  玉
      右正本證明與原本無異
                                              書  記  官
中      華      民      國    九十二    年      八      月      七      日
                                                                      Ｑ


司法院資訊處製作；財團法人民間司法改革基金會備份。
